【裁判字號】    91,自,82
【裁判日期】    920313
【裁判案由】    詐欺
【裁判全文】
臺灣臺南地方法院刑事判決                            九十一年度自字第八二號
    自  訴  人  乙○○○股份有限公司  設台南市○○區○○街二五六巷八三號
    代  表  人  劉椿桃
    代  理  人  翁秋銘律師
    被      告  丙○○
                戊○○
    共      同
    選任辯護人  陳宏義律師
                許紅道律師
右列被告因詐欺案件，經自訴人提起自訴，本院判決如左：
    主  文
丙○○、戊○○均無罪。
    理  由
一、自訴意旨如附件自訴狀所載。
二、按犯罪事實應依證據認定之，無證據不得推定其犯罪事實；又不能證明被告犯罪
    其行為不罰者，應諭知無罪之判決，刑事訴訟法第一百五十四條、第三百零一條
    第一項分別定有明文。又按刑法第三百三十九條第一項之詐欺罪，以意圖為自己
    或第三人之不法之所有，施用詐術使人陷於錯誤而交付財物為犯罪構成要件；如
    行為人欠缺不法所有之意圖或無施用詐術之行為或其所用之方法，不能認為詐術
    ，亦不致使人陷於錯誤，即不得以詐欺罪論（最高法院四十六年台字第二六０號
    判例意旨參照）。故民事債務當事人間，若有未依債務本旨履行給付之情形，原
    因非一，其因不可歸責之事由致無法給付，甚至債之關係成立後，始惡意遲延給
    付，皆有可能，非必出於自始無意給付之詐欺罪一端，故別無積極證據之情形，
    自難單以被告單純債務不履行之狀態，即推定被告自始即有不法所有之意圖而施
    用詐術。
三、訊據被告二人均矢口否認有自訴人所指詐欺犯行，被告丙○○辯稱：伊以前向自
    訴人購買金銀紙所簽交之支票均有兌現，本件購貨所簽交支票係因伊到後來週轉
    不靈才無法支付，伊無向自訴人詐欺金銀紙之犯意等語；被告戊○○辯稱：伊是
    將支票借給我先生丙○○使用，金銀紙店是丙○○在經營，他的店如何經營及購
    貨伊沒有過問，他使用伊的支票都有付款，本案的票如何退票伊不清楚，伊沒有
    與丙○○詐購金銀紙等語。質諸自訴人代表人劉樁桃於審理中亦對被告丙○○所
    辯渠因為週轉不靈才無法支付本件票款及被告戊○○所辯金銀紙店是被告黃泰員
    在經營各節，均不正爭執，並供承：伊等本來以為被告故意詐取貨物，後來渠已
    經跟伊等達成和解，要分期償還貨款，所以本件是出於誤會等語在卷，足見渠二
    人所辯已屬非虛。參以證人丁○○於審理中亦證稱：竹國公司從八十八年五月一
    日委託甲○○經營，丙○○所買的金銀紙都是竹國公司在大陸製造以後，銷回來
    臺灣，甲○○以他太太的名義所開設乙○○○大理石公司來進口，用常美名義去
    賣，以常美名義收取貨款，被告丙○○向甲○○購買金銀紙，前後已經付了貨款
    好幾千萬元，本件是因為丙○○承擔竹國公司的債務，代墊竹國公司的股東兼監
    察人長劉椿桃等人之會款，致須支付龐大的利息，才無法支付貨款，且也景氣太
    壞，因而週轉失靈等語在卷，證人即常美公司會計己○○亦證稱：被告丙○○他
    以前跟竹國或是常美往來均有支付貨款只有本案的二百多萬退票沒有付款；戊○○沒有向常美公司叫貨等語在卷觀之，益證渠二人所辯，與事實相符，足以採信
    ，是渠二人並無意圖為自己不所有而向自訴人施用詐術，致使自訴人陷於錯誤而
    交付金銀紙之情事，已足認定。至證人即自訴人公司總經理甲○○於審理中結稱
    ：因為被告丙○○用戊○○的票，只有他付給我們公司的票拒絕往來，其餘付給
    別人都沒有退票云云，然此為被告二人所否認，且縱令屬實，亦不足據為認定渠
    二人定被告自二人始即有不法所有之意圖而施用詐術之犯意，自不待言。此外復
    查無其他積極證據足證被告二人涉有共同詐欺犯行，揆諸首開說明，應認本件純
    屬民事債務不履行，被告二人被訴犯罪均不能證明，應諭知無罪，以免抑。
四、據上論斷，應依刑事訴訟法第三百四十三條、第三百零一條第一項，判決如主文
    。
中      華      民         國     九十二    年    三     月     十三    日
                            臺灣臺南地方法院刑事第二庭
                                法  官  柯顯卿
右正本與原本無異
如不服本判決應於送達後十日內向本院提出上訴狀
                                書記官  許悉愛
中      華      民         國     九十二    年    三     月     十三    日


司法院資訊處製作；財團法人民間司法改革基金會備份。
